臺灣高等法院臺南分院刑事判決
　　　　　　　　　　　　　　 94年度上更(一)字第313號　Ａ
上　訴　人
即　被　告　甲○○
選任辯護人　蘇正信　律師（扶助律師）
上　訴　人
即　被　告　乙○○
　　　　　　　　　　(
指定辯護人　本院公設辯護人　丙○○
上列上訴人因殺人案件，不服臺灣臺南地方法院93年度重訴字第
17號中華民國93年12月28日第一審判決（起訴案號：臺灣臺南地
方法院檢察署93年度偵字第6628號、第6796號），提起上訴，經
最高法院第一次發回，本院判決如下：
    主  文
原判決撤銷。
甲○○、乙○○共同殺人，甲○○處有期徒刑拾年、乙○○處
有期徒刑拾伍年。扣案之料理刀壹把及球棒貳支均沒收。
    事  實
一、甲○○、乙○○與吳玉素不相識。民國九十三年六月二十六
    日二十二時許，甲○○、乙○○偕同前往到台南市○○○路
    ○段四十八號二樓「東方明珠卡拉ＯＫ店」飲酒唱歌。翌日
    （即廿七日）凌晨二時三十分許，吳玉亦進入該店消費，而
    與甲○○、乙○○二人因互瞄對方而產生敵意，同日凌晨三
    時許，吳玉先下樓與朋友會合。不久，甲○○、乙○○亦結
    帳下樓，在門口與吳玉及其友人接觸時，復發生口角，吳玉
    並辱罵甲○○、乙○○二人「幹你娘」、「幹你祖母」、「
    你們是在看三小」（台語）等語。甲○○、乙○○因見吳玉
    及其友人同行恐寡不敵眾，遂先行離去。然因心有未甘，甲
    ○○便提議持械回頭教訓吳玉。二人遂分別騎乘機車前往台
    南市○○路與成功路口之「小北百貨」購買器械，甲○○自
    店內貨架上取下長四十五．五公分之球棒二支，乙○○明知
    於教訓吳玉之過程中，倘若使用刀械攻擊他人身體，在被害
    人本能反抗下因無法控制下手方位，隨時有刺傷到人體重要
    部位之可能，足以奪人性命，竟仍基於殺人之不確定故意選
    購刀刃長二○．五公分，握把長十二公分之料理刀一把，二
    人先後前往櫃檯等待結帳，甲○○見乙○○選購料理刀一把
    ，在客觀上可預見該把刀刃係準備於教訓吳玉時使用，且知
    動手後，倘二人持利刃、硬物攻擊他人身體，在被害人本能
    反抗下因無法控制下手方位、節制力道，隨時有刺傷或毆擊
    到人體重要部位之可能，足以奪人性命，竟仍與乙○○基於
    共同殺人之不確定犯意聯絡，而支付球棒二支、料理刀一把
    全部價金新台幣（以下同）四百九十七元後，由甲○○持球
    棒一支，乙○○持球棒一支及拆下包裝之料理刀一把，分別
    騎乘機車返回「東方明珠卡拉ＯＫ店」對街之「陽信銀行」
    前，將機車停妥後，甲○○手持球棒一支，乙○○右手持球
    棒一支、左手持刀，徒步往「東方明珠卡拉ＯＫ店」方向前
    進，見吳玉與其女友鄧寶秋從「東方明珠卡拉ＯＫ店」走出
    ，即衝上前去分別以球棒追打吳玉之頭、頸、肩及胸部，乙
    ○○於毆打五、六下後，手中之球棒不慎脫手，遂改以左手
    所持之料理刀，從吳玉左背刺入一刀、左胸腹部以及左肩各
    劃一刀，造成吳玉受有右額顳側有二．五乘以一公分之挫裂
    傷，合併有右顳側帽狀腱膜出血五乘以二公分，及腦部右顳
    尖蜘蛛膜出血五乘以四公分，右顳側有帽撞腱膜出血二公分
    ，左胸外側有瘀傷四乘以三公分，左上臂有瘀傷五乘以四公
    分；左肩背有一點鐘向七點鐘走向之中空瘀傷四乘以二公分
    ，右肩背有中空瘀傷三處分別為三乘以二公分、五乘以二公
    分及九乘以二公分，頸背中央有瘀傷二公分；左胸腹部由高
    一一五公分、右六公分，向左下，止於高一○八公分，左十
    五公分之二十一乘以八公分割刺傷；刀徑經過皮下組織，造
    成左側第五至第八根肋骨切斷，及第九根肋骨上沿切割傷。
    於心包膜形成六乘以三公分穿通口，進入心包腔並造成心室
    前壁形成五乘以○．五公分割傷，其尾端造成右心室穿通；
    刀徑向左下，形成左肺上葉六乘以四公分割傷，並造成左、
    右二側氣胸；左肩之三．五乘以一公分表淺割傷；左背高一
    二五公分、左十八公分，至高一二一公分、左十三公分之七
    乘以三公分刺傷，深及左肋膜腔，並造成第四肋骨下沿切割
    傷，及第五、六肋骨切斷等傷害。歷時約十分鐘後，甲○○
    、乙○○見吳玉已倒地不起、未再反抗，始罷手離去。吳玉
    因心臟割刺傷形成大出血及低容積性休克，於同日凌晨三時
    四十分許死亡。甲○○離開現場後將前開球棒二支帶回，乙
    ○○則將上開之料理刀隨手棄置於陽信銀行空地之草叢內。
    嗣經警據報到場處理而查知上情，並循線於台南市○○街○
    段一二三之四八號、中山路臺南醫院二三○四號病房，分別
    逕行拘提甲○○、乙○○，另於甲○○所有之ＮＥＸ─四三
    一號重機車置物箱內、陽信銀行空地之草叢內分別扣得前揭
    行兇所用之球棒二支及料理刀一把。
二、案經臺南市警察局第二分局報告臺灣臺南地方法院檢察署檢
    察官偵查起訴。
    理  由
壹、程序部分（應予排除證據能力之供述證據）：
一、證人鄭寶秋、邱楨琳、邱莊秀絨、林玉霞等人於警詢中之陳
    述，因屬被告以外之人於審判外之言詞陳述，且證人鄭寶秋
    、林玉霞經原審於審理時接受交互詰問後，亦認並無「具有
    較可信之特別情況」，依刑事訴訟法第一百五十九條第一項
    、第一百五十九條之二之規定，應認均無證據能力。
二、被告乙○○於警詢中之陳述，關於被告甲○○之部分，亦屬
    被告以外之人於審判外之言詞陳述；又其於偵查中及原審值
    勤法官訊問時，所為關於被告甲○○行為之陳述，復未經具
    結。而被告乙○○於原審審理時接受交互詰問後，亦認其於
    警詢之供述並無「具有較可信之特別情況」，依刑事訴訟法
    第一百五十九條第一項、第一百五十九條之二及第一百五十
    八條之三之規定，暨大法官會議釋字第五八二號解釋意旨，
    應認並無證據能力，均先此敘明。
貳、實體部分：
一、訊據上訴人即被告乙○○就於前揭時地，因與被害人發生口
    角而與被告甲○○共同前往上揭「小北百貨」店購買鋁棒二
    支及料理刀一支，返回由其持刀刺殺被害人吳玉，致吳玉死
    亡等事實固坦承不諱，惟辯稱：伊係因飲酒過量，始鑄下大
    錯，但沒有殺人的故意云云；上訴人即被告甲○○固亦供認
    曾於右揭時地，因與吳玉發生口角，於是提議前往「小北百
    貨」購買器械欲回頭教訓吳玉，嗣後亦持購買之球棒一支毆
    打吳玉等情不諱，惟矢口否認有何共同殺人犯行，辯稱：伊
    僅提議要教訓吳玉，並無共同殺人之意思，到「小北百貨」
    購買器械時，伊亦僅拿球棒至櫃檯結帳，完全不知乙○○另
    外拿了一把刀一起結帳，追打吳玉的過程中，亦不知乙○○
    持刀刺殺吳玉云云，
二、經查：
  (一)被害人吳玉於右揭時地，遭被告甲○○持鋁棒、乙○○分持
    鋁棒及前開料理刀毆擊、刺殺致死乙節，迭據被告二人於警
    詢、偵查、原審及本院審理時供承在卷，並有料理刀（即被
    告乙○○所持刺殺被害人致死之兇刀）一把及球棒二支扣案
    可佐。又被害人吳玉死亡之原因主要為心臟割刺傷形成大出
    血及低容積性休克死亡，其形成原因為銳器穿刺傷及鬥毆之
    外力造成，死亡方式為他殺。吳玉身上分布之銳器割刺傷及
    鈍傷有：
    1.刀傷一：左胸腹部由高一一五公分、右六公分，向左下，
      止於高一○八公分，左十五公分之二十一乘以八公分割刺
      傷；刀徑經過皮下組織，造成左側第五至第八根肋骨切斷
      ，及第九根肋骨上沿切割傷。於心包膜形成六乘以三公分
      穿通口，進入心包腔並造成心室前壁形成五乘以○．五公
      分割傷，其尾端造成右心室穿通；刀徑向左下，形成左肺
      上葉六乘以四公分割傷，並造成左、右二側氣胸。
    2.刀傷二：左肩之三．五乘以一公分表淺割傷。
    3.刀傷三：位於左背高一二五公分、左十八公分，至高一二
      一公分、左十三公分之七乘以三公分刺傷，深及左肋膜腔
      ，並造成第四肋骨下沿切割傷，及第五、六肋骨切斷。
    4.鈍傷：右額顳側有二．五乘以一公分之挫裂傷，合併有右
      顳側帽狀腱膜出血五乘以二公分，及腦部右顳尖蜘蛛膜出
      血五乘以四公分。右顳側有帽撞腱膜出血二公分，左胸外
      側有瘀傷四乘以三公分，左上臂有瘀傷五乘以四公分；左
      肩背有一點鐘向七點鐘走向之中空瘀傷四乘以二公分，右
      肩背有中空瘀傷三處分別為三乘以二公分、五乘以二公分
      及九乘以二公分，頸背中央有瘀傷二公分。
    死者之死亡主要為【刀傷一】所造成之心臟割刺傷，形成大
    出血及低容積性休克死亡等情，業據檢察官會同法務部法醫
    研究所法醫師解剖鑑定明確，有法務部法醫研究所（93）法
    醫所醫鑑字第０九六七號鑑定書一份、台灣台南地方法院檢
    察署相驗屍體證明書一紙、解剖照片二十四幀、扣案兇刀照
    片一幀及現場照片十四幀在卷可稽（相驗卷第十三頁至第七
    八頁）。而在場目擊證人即死者之女友鄭寶秋於偵查中及原
    審審理時亦到庭證稱：被害人於案發當時確係遭被告甲○○
    、乙○○追打，並見到乙○○持刀、甲○○拿球棒，追打過
    程歷時約十分鐘，至被害人倒地不起，被告二人始罷手離去
    等語（見相驗卷第二十九頁、原審九十三年十一月九日審判
    筆錄），而被告二人亦不否認上情，足認被害人吳玉係因遭
    被告二人持鋁棒圍毆後，繼之被告乙○○再以上開料理刀刺
    殺而死亡無訛。
  (二)又被告乙○○於警詢中自白：其持刀攻擊被害人，是先朝被
    害人身體刺一刀，再劃一刀云云（相驗卷第二十四頁），其
    事後雖又稱係先劃再刺，然稽之上開被害人身上三處刀傷，
    其中位於左背部之之刀傷為刺傷，左胸腹部之切割傷為致命
    傷，應為被告乙○○所陳述之以刀「刺」、「劃」等動作所
    造成無疑。又被害人受有左胸腹部致命傷之後，肢體閃躲及
    防衛能力勢必大為降低，亦應無能力逃避被告二人之追打，
    足認被害人於左胸腹部受傷後不久即行倒地（非立時倒地）
    。參以被害人死亡後係仰躺於地面上（詳參相驗卷第十三頁
    至第十四頁所附現場照片），自無再受背部刺傷之可能，則
    其係左背部先遭刺傷，再受有左胸腹部之切割傷，應堪認定
    。以被告乙○○於警詢自白之時間與案發時間較為接近，其
    當時之記憶應較其於本院審理時為清晰，是被告乙○○係持
    刀先朝被害人左背部刺一刀，再於被害人左胸腹部劃一刀較
    屬可採。
  (三)另參之被害人受傷部位除鈍器傷外分別為左胸腹部、左肩部
    、左背部三處刀傷，其中左胸腹部有二十一乘以八公分之割
    刺傷，為致命傷，已如前述。而被告乙○○所持有之料理刀
    刃長二○．五公分、握把長十二公分、厚０．二公分；扣案
    之鋁棒長四十五公分，最寬直徑五公分，最窄直徑三公分，
    底板寬二公分等情，亦有上開法務部法醫研究所鑑定書在卷
    可參（相驗卷第七八頁），且業經原審於審理時當庭勘驗測
    量明確，有原審勘驗筆錄（原審卷第一一二頁至第一一三頁
    ），及該料理刀一把扣案及照片附卷可佐（相驗卷第六０頁
    ）。按胸腹部為人體要害部位，維持生命重要機能之臟器如
    心、肺、肝臟等均集中於該部位。而依被告乙○○所供，其
    係便當店之廚師，負責切菜、炒菜之工作，以其使用菜刀之
    頻繁，應可預見其所持之全新料理刀銳利之程度，倘持該刀
    朝人體之胸腹部猛刺，足以造成死亡之結果，其理甚明，亦
    當為被告乙○○所明知；又被告乙○○另自承其持刀正面攻
    擊被害人，應可排除因與被害人扭打而造成誤傷之可能。再
    者，依被害人左腹部割刺傷之深度及力道，足徵被告乙○○
    案發當時，下手力道甚猛。另被告乙○○明知依當時被害人
    本能反抗下將無法控制下手方位、節制出手力道，可能傷及
    被害人頭部及胸腹部等器官，而頭部及腹部內之五臟均為人
    體重要之部位及器官，而該等部位及器官受有傷害，依常人
    認知，顯足以奪人性命，被告乙○○應無不知之理，乃渠等
    猶朝被害人吳玉頭部猛擊、胸腹部猛刺，致深及右心室穿通
    而造成左、右二側氣胸，顯見被告乙○○於買刀之初，主觀
    上即有基於「死了也無所謂」之未必故意行兇無疑，進而持
    力行兇，稽之渠等行兇後眼見被害人血流滿地（相驗卷第十
    三頁、第十四頁照片），竟不為救護，仍從容離去之行徑，
    更足證其等容任被害人死亡事實之發生，是被告乙○○有殺
    人之未必故意甚明。至被告乙○○於本院審理時辯稱：伊無
    殺人之犯意云云，乃事後矯飾之詞，不足採信。
  (四)另被告二人因於右揭時地，與被害人吳玉發生口角，心有未
    甘，甲○○於是提議報復，二人同往「小北百貨」購物時，
    被告甲○○知悉結帳物品中，除了球棒二支外，尚有被告乙
    ○○所選購之扣案兇刀，且由被告甲○○知道乙○○拿刀子
    並付清所有物品之價額等情，業據證人即同案被告乙○○於
    原審審理時結證屬實（原審卷第88頁至第94頁，第72－75頁
    ，上訴審83頁）。被告甲○○亦自承在該店買刀，由其付款
    等語無訛（原審卷第104頁至第109頁，98頁）。核與證人即
    「小北百貨」之店員林玉霞到庭證述：刀子和球棒乃同放在
    櫃台結帳，且購物之二人（即被告甲○○與乙○○）均在櫃
    台之前，由其中一人付帳等語相符（原審卷第70頁至第75頁
    ，九十三年十一月九日審判筆錄）；嗣經原審當庭勘驗「小
    北百貨」九十三年六月廿六日監視錄影帶，情形為：
    畫面內容與警卷翻拍照片相同（警卷第廿八之一）。
    從畫面中可看出被告二人是一起持購買物品至櫃檯結帳，
    結帳時畫面中有聽到「四百九十七」之聲音。
    甲○○陳稱伊為畫面中穿著黑色汗背心之人，乙○○供稱
    其為畫面中穿著深色有袖Ｔ恤之人等情明確（原審卷第74
    頁至第75頁），此外，並有結帳金額為四百九十七元之統一
    發票一紙附卷可稽（警卷第28頁）。
    足徵被告甲○○於「小北百貨」購物時，即已知悉被告乙○
    ○另選購有料理刀一把至明。何況該把陳列販售之料理刀包
    裝透明，外觀即可看出為刀械，亦經證人林玉霞到庭證述明
    確，且經原審當庭勘驗無誤（原審卷第74-75頁、第113頁）
    ，有司法警察於案發後購得之同型料理刀一把附案可參，被
    告甲○○辯稱伊於結帳時不知被告乙○○另選購有料理刀一
    把云云，顯係事後卸責之詞，委無足採。又被告二人返回上
    址見被害人吳玉與其女友走出前揭卡拉ＯＫ店後，二話不說
    即分持鋁棒衝上前猛擊被害人，嗣被告乙○○於持球棒攻擊
    被害人約五、六下後，手中之球棒不慎脫手，即以原先左手
    所持之料理刀攻擊被害人，業據被告乙○○於原審審理時以
    證人身分結證屬實（原審卷第91頁至第96頁）；以被告二人
    追打被害人歷時約十分鐘之久，而被告乙○○持球棒僅攻擊
    被害人五、六下，足見被告乙○○持刀攻擊被害人之時間非
    短。另參以被告二人自承於攻擊被害人結束後，二人係同時
    離開案發現場等情，足見被告乙○○持刀攻擊被害人時，被
    告甲○○亦同時在場，其辯稱並未見被告乙○○持刀云云，
    亦難採信。是同案被告乙○○於原審審理時證稱：甲○○當
    時知悉其有拿刀等情（原審卷第97頁）應係實情，堪予採信
    。
  (五)按上開料理刀及鋁棒之長度及材質，業如上述。被告二人既
    互約前往購買器械再行報復，被告甲○○於結帳時明知除了
    鋁棒二支外，尚購買了料理刀一把，理應知悉被告乙○○之
    用意，且倘持以攻擊別人身體，以當時被害人本能反抗下將
    無法控制下手方位、節制出手力道，可能傷及被害人頭部及
    胸腹部等器官，而頭部及腹部內之五臟均為人體重要之部位
    及器官，而該等部位及器官受有傷害，依常人認知，顯足以
    奪人性命，被告甲○○當無不知之理！乃被告甲○○未有異
    議，一併付帳且二人分持上開刀械返回尋得被害人後，猶朝
    被害人吳玉頭部猛擊、胸腹部猛刺，致深及右心室穿通而造
    成左、右二側氣胸，顯見被告甲○○於動手之初，主觀上亦
    有基於「死了也無所謂」之未必故意行兇無疑，稽之渠等行
    兇後眼見被害人血流滿地，竟不為救護，仍從容離去之行徑
    ，更足證其等容任被害人死亡事實之發生，是被告甲○○亦
    有殺人未必故意之犯意聯絡甚明。
　(六)被告甲○○辯稱：伊無殺人之犯意云云，乙○○亦於原審以
  　證人身分證稱: 到小北百貨前與甲○○沒有商量要購買何兇
    器，伊亦未向甲○○說要買刀，買刀後也沒有向甲○○說要
    以刀子攻擊被害人，因當時沒有打算要用刀子，只是要嚇嚇
    被害人而已，甲○○不知伊會出刀，後來因球棒脫手，伊才
    拿出刀子云云（見第一審卷第八九至一０三頁），惟查證人
    林玉霞於檢察官勘驗監視錄影帶時證稱：「（問：當時他們
    二人一起結帳？）一個先拿鋁棒，一個合刀子，結帳時二人
    都在場。」，「（料理刀放桌上，可看出是刀子？）是，因
    刀刃部分只有透明塑膠袋包著。」（見偵卷第26頁），而被
    告甲○○付帳已如前述，可見甲○○付帳時已知被告乙○○
    有殺人犯意，而與之有意思聯絡，被告甲○○所辯，不足採
    信。
  (七)故徵之被告甲○○於「小北百貨」結帳時，既已知悉所購之
    物除球棒二支外，尚有料理刀一把，嗣後於攻擊被害人之過
    程中，二人分工攻擊被害人，足見被告乙○○持刀攻擊被害
    人時，仍繼續持球棒毆打被害人等情，倘其與被告乙○○間
    ，主觀上無縱令被害人「死了也無所謂」之未必故意，豈會
    未阻止被告乙○○購刀併拒付款之行為，嗣後見到被告乙○
    ○持刀用力刺向被害人左背部時，猶未停止持球棒毆打被害
    人，甚而眼見被害人血流滿地，仍不為救護而從容離去，足
    見被告甲○○與乙○○應有殺人未必故意之犯意聯絡及分工
    甚明。
  (八)至被告二人又辯稱渠等當時因喝酒故精神狀況不佳已達精神
    耗弱云云，且證人鄭寶秋於原審審理時亦到庭證稱：甲○○
    與乙○○於案發前於「東方明珠卡拉ＯＫ店」，喝了一小瓶
    高梁及半瓶大容量高梁等語（原審卷第八三頁，九十三年十
    一月九日審判筆錄），固與被告二人所陳案發前飲酒之情形
    大致相符。惟被告甲○○、乙○○於第一次離開「東方明珠
    卡拉ＯＫ店」時，尚能各自騎乘機車前往「小北百貨」購物
    後，再分別騎乘機車返抵該卡拉ＯＫ店。且返回時並未將其
    等所騎乘之機車直接停置於卡拉ＯＫ店前，而係先將機車停
    於案發現場對街之「陽信銀行」等情，業據被告二人自承在
    卷（原審卷第八九頁至第一０五頁），是其既能操控機車行
    駛自如，且知將機車停放對面以利潛行接近被害人吳玉下手
    行兇，足見被告二人雖有飲酒，仍有妥適操控交通工具之能
    力，且心思縝密，益徵當時被告乙○○、甲○○二人之精神
    狀態未達精神耗弱之程度至明。
  (九)綜上各節，被告二人前述共同殺人之犯行，事證已臻明確，
    應依法論科。
三、核被告甲○○、乙○○所為，均係犯刑法第二百七十一條第
    一項之殺人罪，被告甲○○、乙○○二人就前開殺人行為間
    ，有犯意聯絡及行為分擔，均為共同正犯。
四、原審以被告甲○○、乙○○二人罪證明確，分別予以論罪科
    刑，固非無見，惟查：原審於事實認被告二人係基於殺人之
    不確定故意，惟於理由貳之一之(一)、及一之(二)卻又認
    被告乙○○係「基於殺人之故意而殺害被害人」（原審判決
    第六頁第十六行；第七頁第三行；第九頁第八行）；而於理
    由貳之一之(一)、一之(二)則認係不確定之殺人故意（原審
    判決第七頁第二行、第八頁第六行），顯有事實與理由、理
    由前後不一之矛盾，似有欠當。被告二人上訴意旨猶執前詞
    否認殺人之犯意而指摘原判決之不當，固無理由，惟原判決
    既有前開可議之處，自應由本院將原判決撤銷改判。爰審酌
    被告甲○○、乙○○雖均無犯罪前科，有臺灣高等法院被告
    全國前案紀錄表存卷可佐，然僅因細故與被害人發生口角，
    即生報復之心，目無法紀，罔顧人命，造成被害人之子女頓
    失依怙，家屬心靈之創傷永難平復，被告乙○○雖坦承部分
    犯行，然其為購刀之起意者，並持該刀攻擊致被害人死亡，
    其惡性應較僅持球棒毆打被害人之被告甲○○為重，另被告
    甲○○雖否認與被告乙○○有共同殺人之犯意聯絡，然對於
    被害人死亡後家庭破碎，仍表達慚愧與急思彌補之意，並參
    考被告甲○○、乙○○犯罪之手段、智識程度、犯罪後所生
    損害、迄未與被害人家屬達成和解及渠等犯後態度等一切情
    狀，分別量處如主文第二項所示之刑（公訴意旨對被告二人
    雖具體求處無期徒刑，惟未提起上訴）。另扣案之球棒二支
    、料理刀一把乃被告二人共同購買供犯殺人罪所用之物，均
    應依刑法第三十八條第一項第二款宣告沒收。
據上論結，應依刑事訴訟法第369條第一項前段、第364條、第29
9條第一項前段、刑法第28條、第271條第一項、第38條第一項第
二款，判決如主文。
本案經檢察官趙中岳到庭執行職務。
中　　華　　民　　國　　94　　年　　10　　月　　12　　日
                  刑事第三庭    審判長法　官　陳義仲
                                      法　官　宋明蒼
                                      法　官　楊子莊
以上正本證明與原本無異。
如不服本判決，應於收受本判決後十日內向本院提出上訴書狀。
其未敘述上訴理由者並得於提起上訴後十日內向本院補提理由書
狀（均須按他造當事人之人數附繕本）「切勿逕送上級法院」。
　　　　　　　　　　　　　　　　　　　書記官　王全龍
中　　華　　民　　國　　94　　年　　10　　月　　13　　日
附錄：本判決論罪科
刑法第271條
(普通殺人罪)
殺人者，處死刑、無期徒刑或 10 年以上有期徒刑。
前項之未遂犯罰之。
預備犯第 1 項之罪者，處 2 年以下有期徒刑。
